【裁判字號】    98,上訴,326
【裁判日期】    980526
【裁判案由】    違反槍砲彈藥刀械管制條例
【裁判全文】
臺灣高等法院高雄分院刑事判決         98年度上訴字第326號
上  訴  人
即  被  告    甲○○
                        （現另案在高雄分監執行中）
指定辯護人    本院公設辯護人  孫妙岑
上列上訴人因違反槍砲彈藥刀械管制條例案件，不服臺灣屏東地
方法院97年度訴緝字第56號中華民國97年12月31日第一審判決（
起訴案號：臺灣屏東地方法院檢察署96年度偵字第4180號），提
起上訴，本院判決如下：
     主  文
原判決撤銷。
甲○○犯非法寄藏可發射子彈具有殺傷力之槍枝罪，累犯，處有
期徒刑年陸月，併科罰金新臺幣拾萬元，罰金如易服勞役以新
臺幣壹仟元折算壹日。
扣案具有殺傷力仿FN廠半自動手槍換裝土造金屬槍管而成之改造
手槍壹支（含彈匣壹個，槍枝管制編號：0000000000號）沒收。
    事  實
一、甲○○於民國（以下同）80年間因違反妨害兵役治罪條例案
    件，經台灣屏東地方法院以80年度訴字第268 號判決判處有
    期徒刑7 月，並經本院及最高法院駁回上訴而確定，復於同
    年間因違反麻醉藥品管理條例案件，經台灣屏東地方法院以
    80年度易字第1060號判決判處有期徒刑7 月，並經本院以81
    年度上易字第25號判決駁回上訴而確定，上開2 罪經本院以
    82年度聲字第238 號裁定應執行有期徒刑1 年；再於82年間
    因違反肅清煙毒條例等案件，經台灣屏東地方法院以82年度
    訴字第593 號判決判處有期徒刑3 年1 月、4 月，應執行有
    期徒刑3 年3 月確定，並與上開有期徒刑1 年併執行，自82
    年5 月28日起入監服刑，迄83年12月1 日因縮短刑期假釋出
    監，嗣於86年間另因違反麻醉藥品管理條例案件，經台灣屏
    東地方法院以86 年 度易字第1084號判決判處有期徒刑10月
    ，並經本院以86年度上易字第2516號判決駁回上訴而確定；
    又於87年間因違反妨害兵役治罪條例案件，經台灣屏東地方
    法院以87年度訴字第787 號判決判處有期徒刑8 月確定，上
    開假釋因而遭撤銷，並與上開違反麻醉藥品管理條例、妨害
    兵役治罪條例案件併執行，再於88年1 月13日入監服刑，迄
    91年6 月11日因縮短刑期假釋出監，而於92年8 月20日縮刑
    期滿未經撤銷假釋以視為執行完畢論。甲○○明知非經許可
    ，不得非法寄藏可發射子彈具有殺傷力之改造手槍及子彈，
    竟未經許可，基於寄藏具有殺傷力之改造手槍及子彈之犯意
    ，於92年年中某日間，在屏東縣屏東市○○里○○街35 號
    住處，接受友人姓名年籍不詳綽號「阿正」之成年男子交付
    保管具有殺傷力仿FN廠半自動手槍換裝土造金屬槍管而成之
    改造手槍1 支（含彈匣一個，槍枝管制編號：0000000000號
    ）及具有殺傷力之直徑7.7 ｍｍ土造子彈1 顆後，旋將上開
    槍、彈藏放於其上開住處1 樓閣樓隔間夾板處，嗣為警於95
    年11月26日17時5 分許，經甲○○同意搜索於上開處所查獲
    ，並扣得上開槍、彈。
二、案經屏東縣警察局屏東分局移送臺灣屏東地方法院檢察署檢
    察官偵查起訴。
    理  由
壹、證據能力部分：
一、按被告以外之人（包括證人、鑑定人、告訴人、被害人及共
    同被告等）於審判外之陳述雖不符刑事訴訟法第159 條之1
    至之4 等四條之規定，而經當事人於審判程序同意作為證據
    ，法院審酌該言詞陳述或書面陳述作成時之情況，認為適當
    者，亦得為證據；當事人、代理人或辯護人於法院調查證據
    時，知有刑事訴訟法第159 條第1 項不得為證據之情形，而
    未於言詞辯論終結前聲明異議者，視為有前項之同意，同法
    第159 條之5 定有明文。本件上訴人甲○○、辯護人及檢察
    官對證人張百群、乙○○於警詢中之陳述均同意做為証据，
    並於言詞辯論終結前均未聲明異議，審酌各該證據作成之情
    況，並無不法取供等非任意性情況，認為適當，依刑事訴訟
    法第159 條之5 之規定，得作為證據。
二、內政部警政署刑事警察局96年7 月12日刑鑑字第0960093391
    號槍彈鑑定書，係依臺灣高等法院檢察署於92年9 月9 日以
    檢文允字第0921001203號函所附由臺灣高等法院檢察署檢察
    長概括選任鑑定機關表列「鑑定項目三」、「槍彈有無殺傷
    力之鑑定」而囑託鑑定之機關，上開鑑定書既係由司法警察
    機關先行送由檢察長概括選任鑑定機關實施鑑定，該警察機
    關所為，如同係檢察官之手足，亦應視同受承辦檢察官所選
    任或囑託而執行鑑定業務，屬於法律容許鑑定人以書面代替
    到庭陳述，無傳聞法則之適用而有證據能力。
貳、實體部分：
一、訊之上訴人甲○○否認寄藏槍彈，辯稱：該槍彈是丙○○趁
    我不在家時，拿來藏放在我住處1 樓閣樓隔間夾板處，並非
    我所藏放云云。惟查：
（一）証人丙○○於本院審理時陳稱：「（問：有無在95年將槍
      枝放在被告住所？）答：沒有」「（問：甲○○說住處被
      查到槍是你放置的？）答：不是我放的」「（問：你有無
      常去甲○○住處？）答：乙○○之前腳斷了住在那裡，我
      去載他就醫，我沒有槍枝何來放在他家」等語（見98 年5
      月12日本院審判筆錄）；証人乙○○亦陳稱：「（問：你
      是否有住過甲○○屏東市的家？）答：有的，車禍住在那
      裡，我當時也被通緝住家裡不方便」「（問：住在那裡是
      何時的事？）答：大約是民國九十五年年底的時候，我住
      了大約不到壹個月」「（問：丙○○有去找你？）答：有
      的，我腳斷了不方便，他買東西給我吃及聊天」「（問：
      何時被告拿槍給你看？）答：我住在那裡的時候有看過被
      告在家持槍，從他自己的身上拿出來」等語（見98年5 月
      12日本院審判筆錄）；又該証人乙○○於警訊中亦陳稱：
      「（問：警方於95年11月26日17時5分，在屏東市○○里
      ○○街35號1 樓閣樓房間，隔間夾板內查獲改造槍枝（含
      彈匣）、子彈1 顆，你是否知道是何人所有？）答：我不
      知道是何人的，但我知道甲○○拿過警方所提示之改造槍
      枝」「（問：甲○○於何時？在何地點？拿槍枝給你們看
      ？）答：我有看過2 至3 次，時間我不能確定（指日期）
      ，但都是在晚上，地點屏東市○○里○○街35號1 樓閣樓
      房間內」「（問：看完後由何人將槍枝拿走？）答：甲○○」等語（見95年12月5 日警訊筆錄）；又証人張百群於
      警訊中陳稱：「（問：甲○○於何時？在何地點將該查獲
      之槍枝拿給你看？）答：於95年11月21日晚上19時30分左
      右，在屏東市○○里○○街35號1 樓閣樓房間內拿槍給我
      看的」等語（見95年11月26日警訊筆錄）。因上訴人曾拿
      該槍給乙○○、張百群看，並取走放回1 樓閣樓房間的隔
      間夾板內，足見上訴人甲○○確有藏放及持有扣案槍彈情
      事。
（二）又扣案仿FN廠半自動手槍換裝土造金屬槍管而成之改造手
      槍1 支（含彈匣一個，槍枝管制編號：0000000000號）及
      直徑7.7 ｍｍ土造子彈1 顆為證。再者，上開槍、彈經送
      內政部警政署刑事警察局以性能檢驗法、試射法鑑定，其
      結果為：送鑑手槍壹枝（槍枝管制編號：0000000000號）
      ，認係改造手槍，由仿FN廠半自動手槍製造之槍枝，換裝
      土造金屬槍管而成，擊發功能正常，可供擊發適用子彈使
      用，研判具殺傷力。送鑑子彈壹彈，認係土造子彈，具直
      徑7.7 ｍｍ金屬彈頭，經試射，可擊發，認具殺傷力等語
      ，有卷存內政部警政署刑事警察局96年7 月12日刑鑑字第
      0960093391號鑑定書1 紙可稽，復有照片14幀在卷可稽，
      足見扣案槍彈具有殺傷力。
    綜上所述，因証人乙○○曾在屏東市○○里○○街35號1 樓
    閣樓房間內，看過上訴人甲○○拿槍枝給伊看，看完後由甲○○將槍枝拿走，足見上訴人甲○○確有藏放及持有扣案槍
    彈情事，事証明確，上訴人甲○○所辯係卸責之詞，不足採
    信，其犯行已堪認定。
二、上訴人甲○○寄藏槍彈，核係犯槍砲彈藥刀械管制條例第8
    條第4項 之未經許可寄藏其他可發射子彈具有殺傷力之改造
    手槍罪及同條例第12條第4 項之未經許可寄藏子彈罪。上訴
    人甲○○持有前開槍彈之低度行為，為寄藏槍彈之高度行為
    所吸收，不另論其持有槍彈罪。上訴人甲○○所犯上開非法
    寄藏槍彈二罪間，係一行為觸犯數罪名之想像競合關係，應
    從一重依未經許可寄藏可發射子彈具有殺傷力之改造手槍罪
    處斷。又未經許可寄藏槍彈，其寄藏之繼續，為行為之繼續
    ，亦即一經寄藏槍彈，罪已成立，但其完結須繼續至持有行
    為終了時為止，其間法律縱有變更，然其行為既繼續實施至
    新法施行以後，即與犯罪後法律有變更之情形不同，不生新
    舊法比較適用之問題，附此敘明。上訴人甲○○於80年間因
    違反妨害兵役治罪條例案件，經台灣屏東地方法院以80年度
    訴字第268 號判決判處有期徒刑7 月，並經本院及最高法院
    駁回上訴而確定，復於同年間因違反麻醉藥品管理條例案件
    ，經台灣屏東地方法院以80年度易字第1060號判決判處有期
    徒刑7 月，並經本院以81年度上易字第25號判決駁回上訴而
    確定，上開2 罪經本院以82年度聲字第238 號裁定應執行有
    期徒刑1 年；再於82年間因違反肅清煙毒條例等案件，經台
    灣屏東地方法院以82年度訴字第593 號判決判處有期徒刑3
    年1 月、4 月，應執行有期徒刑3 年3 月確定，並與上開有
    期徒刑1 年併執行，自82年5 月28日起入監服刑，迄83年12
    月1 日因縮短刑期假釋出監，嗣於86年間另因違反麻醉藥品
    管理條例案件，經台灣屏東地方法院以86年度易字第1084號
    判決判處有期徒刑10月，並經本院以86年度上易字第2516號
    判決駁回上訴而確定；又於87年間因違反妨害兵役治罪條例
    案件，經台灣屏東地方法院以87年度訴字第787 號判決判處
    有期徒刑8 月確定，上開假釋因而遭撤銷，並與上開違反麻
    醉藥品管理條例、妨害兵役治罪條例案件併執行，再於88年
    1 月13 日 入監服刑，迄91年6 月11日因縮短刑期假釋出監
    ，而於92 年8月20日縮刑期滿未經撤銷假釋以視為執行完畢
    論之事實，有卷附臺灣高等法院被告前案紀錄表可查，其於
    有期徒刑執行完畢後，五年以內故意再犯有期徒刑以上之罪
    ，為累犯，應依法加重其刑。
三、原審予以論科，固非無見，惟查原判決主文諭知上訴人甲○○犯非法寄藏可發射子彈具有殺傷力之槍枝罪，惟論罪時卻
    又論以非法持有可發射子彈具有殺傷力之槍枝罪，顯有違誤
    ，上訴人甲○○上訴否認寄藏槍彈，雖無理由，惟原判決既
    有可議，自應予撤銷改判。審酌上訴人甲○○係國中畢業（
    見警卷調查筆錄受詢問人資料欄），其正值青壯，智識程度
    非高，其未經許可寄藏具殺傷力之改造手槍及子彈，對於他
    人生命、身體以及社會治安造成潛在之危險與不安，實有可
    議，其係因一時失慮，而寄藏扣案槍、彈，其持有槍、彈後
    亦未持以犯案，造成之危害尚非嚴重等一切情狀，爰仍依原
    判量處有期徒刑3 年6 月，併科罰金新臺幣10萬元，並諭知
    罰金如易服勞役，以新臺幣1 千元折算壹日。扣案仿FN廠半
    自動手槍換裝土造金屬槍管而成之改造手槍1 支（含彈匣一
    個，槍枝管制編號：0000000000號），係屬槍砲彈藥刀械管
    制條例第4 條第1 項第1 款所定，未經許可不得持有之違禁
    物，應依刑法第38條第1 項第1 款之規定宣告沒收。又按子
    彈一經試射，其彈藥部分已因擊發而燃燒殆盡，其餘部分亦
    裂解為彈頭及彈殼，已不具子彈之外型及功能（最高法院91
    年台上字第4492號判決意旨參照）。扣案具有殺傷力之直徑
    7.7 ｍｍ土造子彈1 顆，因囑託內政部警政署刑事警察局鑑
    驗，經該局實際試射擊發，僅餘彈頭及彈殼，已失去子彈之
    功能而不具有殺傷力，自非違禁物，不予宣告沒收，附此敘
    明。
據上論結，應依刑事訴訟法369 條第1 項前段、第364 條、第29
9 條第1 項前段，槍砲彈藥刀械管制條例第8 條第4 項、第12條
第4 項，刑法第11條前段、第55條、第47條第1 項、第42條第3
項前段、第38條第1 項第1 款，判決如主文。
本案經檢察官許美女到庭執行職務。
中    華    民    國    98    年    5     月    26    日
              刑事第六庭    審判長法  官  王憲義
                                  法  官  邱永貴
                                  法  官  張盛喜
以上正本證明與原本無異。
如不服本判決應於收受本判決後10日內向本院提出上訴書狀，其
未敘述上訴理由者，並得於提起上訴後10日內向本院補提理由書
狀（均須按他造當事人之人數附繕本）「切勿逕送上級法院」。
中    華    民    國    98    年    5     月    26    日
                                  書記官  黃一秋
本件論罪科刑法條：
槍砲彈藥刀械管制條例第8條
未經許可，持有、寄藏或意圖販賣而陳列第1 項所列槍枝者，處
3 年以上10年以下有期徒刑，併科新臺幣700 萬元以下罰金。
槍砲彈藥刀械管制條例第12條
未經許可，持有、寄藏或意圖販賣而陳列子彈者，處5 年以下有
期徒刑，併科新台幣300 萬元以下罰金。


司法院資訊處製作；財團法人民間司法改革基金會備份。
